【裁判字號】    89,易,1573
【裁判日期】    890711
【裁判案由】    大陸人民條例
【裁判全文】
臺灣板橋地方法院刑事判決                        八十九年度易字第一五七三號
    公  訴  人  臺灣板橋地方法院檢察署檢察官
    被      告  丙○○
右列被告因違反臺灣地區與大陸地區人民關係條例案件，經檢察官提起公訴（八十九
年度偵字第二一五二號），本院判決如左：
    主  文
丙○○違反不得僱用大陸地區人民在臺灣地區從事未經許可之工作之規定，處拘役肆
拾日，如易科罰金以佰元折算壹日。緩刑貳年。
    事  實
一、丙○○係臺北縣永和市○○路七號「茂仁素食自助餐店」負責人，明知未經申請
    許可，不得僱用大陸地區人民在臺灣地區從事工作，竟於民國八十八年十月底某
    日，在上址自助餐店，以月薪新臺幣二萬元（起訴書誤認為一萬八千元），僱用
    由甲○○陪同來應徵工作之以合法探親名義來臺之大陸地區人民林水英（係甲○
    ○之夫與大陸前妻所生之女，於八十八年九月二日合法入境來臺探親），從事切
    菜等工作。嗣經民眾檢舉，於八十八年十一月二十日晚上七時二十分許（起訴書
    誤繕為八十八年十二月十二日九時三十分許），在上址自助餐店內，為警循線當
    場查獲。
二、案經臺東縣警察局大武分局報請臺灣臺東地方法院檢察署呈請臺灣高等法院檢察
    署核轉臺灣板橋地方法院檢察署檢察官偵查起訴。
    理  由
一、訊據被告丙○○固不否認有於右揭時地僱用大陸地區人民林水英，從事素食自助
    餐切菜等工作之事實，惟矢口否認有故意非法僱用大陸勞工之行為，辯稱：甲○
    ○、林水英應徵工作時，未告知伊林水英是大陸人民，而伊要求其出示身分證時
    ，其亦託詞未帶，且其說話口音也像本省人，故伊並不知林水英是大陸人民，伊
    只是疏未再查驗其身分證，並無故意非法僱用大陸人民云云。然據證人甲○○及
    查獲警員乙○○均證稱：林水英之口音仍有不同之腔調等語，且據警員乙○○證
    述：伊是根據民眾線報有大陸人民在被告餐廳非法工作，伊等才據報至永和查獲
    林水英等語（見本院八十九年六月二十七日訊問筆錄），足見林水英係大陸地區
    人民之特徵，一般人即可辨識，而衡諸被告僱用林水英迄查獲時止，亦有二十多
    日，要難謂其未能辨識林水英係大陸地區人民，從而被告上開所辯，應係飾卸之
    詞，不足採信。是本件事證明確，被告犯行堪以認定。
二、按僱用大陸地區人民在臺灣地區從事未經許可之工作，係臺灣地區與大陸地區人
    民關係條例第十五條第四款規定不得為之之行為，違反者，應依同條例第八十三
    條第一項處罰。被告丙○○未經申請許可逕行僱用來臺探親之大陸地區人民林水
    英從事工作，核其所為，係違反上開條例第十五條第四款之規定，應依同條例第
    八十三條第一項之規定論處。爰審酌被告之品行、犯罪動機、手段、目的、非法
    僱用大陸地區人民之人數、時間長短及犯罪後之態度等一切情狀，量處如主文所
    示之刑，並諭知易科罰金之折算標準，以資懲儆。又查被告前未曾受有期徒刑以
    上刑之宣告，此有臺灣高等法院檢察署刑案紀錄簡覆表一紙附卷可憑，此次因一
    時失慮，致罹刑章，經此刑之宣告，應知警惕而無再犯之虞，本院因認暫不執行
    其刑為當，併予宣告緩刑二年，以啟自新。
據上論斷，應依刑事訴訟法第二百九十九條第一項前段，臺灣地區與大陸地區人民關
係條例第八十三條第一項，刑法第十一條前段、第四十一條、第七十四條第一款，罰
金罰鍰提高標準條例第二條，判決如主文。
本案經檢察官洪家原到庭執行職務
中      華      民      國    八十九    年      七      月     十一     日
                                    臺灣板橋地方法院刑事第六庭
                                        法  官  彭  全  曄
右正本證明與原本無異
如不服本判決應於送達後十日內向本院提出上訴狀
                                        書記官  梁  宜  庭
中      華      民      國    八十九    年      七      月     十三     日
附錄本案論罪科刑法條全文
臺灣地區與大陸地區人民關係條例第十五條：
左列行為不得為之：
  一、使大陸地區人民非法進入臺灣地區。
  二、招攬臺灣地區人民未經許可使之進入大陸地區。
  三、使大陸地區人民在臺灣地區從事未經許可或與許可目的不符之活動。
  四、僱用或留用大陸地區人民在臺灣地區從事未經許可或與許可範圍不符之工作。
  五、居間介紹他人為前款之行為。
臺灣地區與大陸地區人民關係條例第八十三條：
  違反第十五條第四款或第五款規定者，處二年以下有期徒刑、拘役或科或併科新臺
幣三十萬元以罰金。
  意圖營利而違反第十五條第五款規定者，處三年以下有期徒刑、拘役或科或併科新
臺幣六十萬元以下罰金。
  以犯前項之罪為常業者，處五年以下有期徒刑，得併科新臺幣六十萬元以罰金。
  法人之代表人、法人或自然人之代理人、受僱人或其他從業人員，因執行業務犯前
三項之罪者，除處罰行為人外，對該法人或自然人並科以前三項所定之罰金。但法人
之代表人或自然人對於違反之發生，已盡力為防止行為者，不在此限。


司法院資訊處製作；財團法人民間司法改革基金會備份。
